臺灣臺南地方法院民事判決　　　　　　　99年度訴字第1615號
原　　　告　台南椅業股份有限公司
法定代理人　顏金湖
訴訟代理人　徐英
被　　　告　國立南科實驗高級中學
法定代理人　林坤燦
訴訟代理人　蔡文斌律師
　　　　　　王建強律師
　　　　　　王盛鐸律師
上列當事人間請求給付貨款事件，經本院於民國100年7月13日言
詞辯論終結，判決如下：
    主      文
原告及其假執行之聲請均駁回。
訴訟費用新臺幣陸仟零陸拾元由原告負擔。
    事實及理由
一、原告起訴主張：
  (一)緣被告於民國99年間向原告公司訂購課桌椅一批，原告已依
    約交付貨物完畢。惟被告以片面主張終止合約，聲稱尺寸不
    合規定，並欲退回所有課桌椅，惟此批課桌椅乃為特殊規格
    依約訂製，價金共計新臺幣（下同）555,200 元，此有採購
    契約書一份為證，本公司按規格圖說施作交貨，惟校方對圖
    說規格另有特殊供應廠商之特殊款式之要求，此項要求已違
    反採購法第26條招標文件不得要求或提及特定商標或商名、
    專利、設計或型式、特定來源地、生產者或供應商。本公司
    無法按照校方指定的特殊款式椅面交貨。
  (二)由金屬工業研發中心檢驗課椅之測量試驗報告，其結果已符
    合本案招標規格之座椅材質及尺寸要求，請法官依據本報告
    書，要求被告支付本案所有或款予原告。理由如下：
    1.告規格之大樣圖上共有五處有標示明確尺寸，A=480mm，B
      =440mm，C=460mm，D=30mm，E=60mm，其上又註明以上之
      尺寸容許公差=±1公分=±10mm。亦即本案原公告規格可
      以驗收通過之尺寸範圍：A=470～790mm，B=430～450mm，
      C=45 0～470mm，D=20～40mm，E=50～70mm。
    2.由金屬工業研發中心所出具之國立南科實驗中學課椅尺寸
      測量試驗報告，其測量試驗結果：A=488mm，B=439mm，
      C=452mm，D=30.4mm，E=60.31mm，經比對之後，原告提供
      之課椅均符合大樣圖上五項尺寸數據。測試報告結果已符
      合本案招標規格之座椅材質及尺寸要求，請法官依據本報
      告書，判決被告之副本案之所有貨款予原告。
  (三)並聲明：1.被告應給付原告555,200 元即自本起訴狀繕本送
    達被告之翌日起至清償日止，按年利五釐計算之利息；2.訴
    訟費用由被告負擔；3.請准依職權宣告假執行。
二、被告則以：
  (一)原告透過政府採購公開招標程序，於99年3 月25日與被告簽
    訂「國立南科國際實驗高級中學99年高中部課桌椅財務採購
    契約」，約定由原告交付依契約所附圖說規範所製作之400
    套課桌椅，合先敘明。
  (二)按「標廠商在得標後需在七日內將一組課桌椅送至學校，審
    核其功能及規範是否達到此標案之需求，其功能需符合學校
    需求才可施作」，系爭採購契約第2 條第2項第2款定有明文
    ，惟查，本件原告初所送至被告處之一組課桌椅，其規格即
    與圖說不符，經被告要求請照圖說規範製作後再送審核，惟
    原告竟未予置理，即直接於99年5月10日即直接送來400套課
    桌椅，換言之，原告並未依約送請被告審核功能及規範後即
    開始施作，於約已有未合。退步言之，即使再經檢驗原告99
    年5月10日所送來課桌椅，並與被證1契約圖說規範核對，原
    告所送來之椅子椅面寬度僅440mm，仍未達480mm之圖說規範
    要求，相差達40mm，亦已超出圖說規範所約定之10mm公差範
    圍；此外，圖說規範具體記載椅腳應「採用6030l.1mm
    之鋼管焊接而成，可依使用者高度適時調整390～490mm」，
    惟原告竟係採用ㄇ型管，亦根本並無調整鈕，兩者明顯不符
    ，故被告僅得再拒絕收受，並要求原告確實依圖書規範施作
    ，並將留置被告校園不符規範圖書之課桌椅載回，惟原告仍
    置若罔聞。
  (三)被告設校願景即為「為未來而設的學校」，規畫PBL（Proje
    ct-based Learning ）專案式學習課程，導入資訊化學習模
    式，為此即將班級人數從規定的42人，函報教育部核准降至
    30人，換言之，班級人數比一般學校少25％。教室內因此增
    加空間，有利於學生之學習，故特將桌子由一般制式規格寬
    60公分增大至寬75公分，比一般尺寸增大20％，以同時擺放
    書本、文具及筆記型電腦，期待確實能成為推動資訊化學習
    之標竿學校，一步步朝設校願景前進。從而，為配合已增大
    20％之桌子，椅子亦由一般椅面寬44公分調增至寬48公分，
    增大約10％。事實上，增大後之椅面，亦符應現今高中生較
    健壯之體格，許多學生表示椅面之舒適度對其學習有正面的
    影響。是以，本件前經兩造合意之系爭課桌椅規格，對被告
    而言確實有其必要性，被告並未有所刁難。另查，同樣規格
    之課桌椅，被告前即曾分別於98年7月26日及99年7月30日由
    明鎰及祥業二家不同廠商得標，並依約提供同樣規格之課桌
    椅完畢，足以證明本件規格確實並非為特定廠商所認定之特
    殊規格，原告主張與事實不符。
  (四)對經濟部標準檢驗局台南分局鑑定內容（100年4月28日經標
    南一字第10000029940 號函）表達意見如下：對上開函文說
    明二所載，系爭圖說未依CNS3-1工程製圖（尺度標註）第3.
    1 節規定明確指出量測尺度之範圍，被告無意見。惟查，被
    告一再強調，上開圖說已分別標示椅背與椅座之不同尺度，
    一般人根本不可能有所誤解，更何況是如原告般之專業座椅
    製造商；果不其然，上開函文說明三亦明載：「惟就圖說所
    示，以左右椅腳尺度460mm 為比例基準量測，該椅面寬度應
    大於460mm」，原告竟然製造椅面寬度僅為44Omm之桌椅，經
    被告要求更改復再送驗，原告又未予置理，則相關責任自應
    由原告自負，其理致明。既然鑑定意見已稱：「該椅面寬度
    應大於460mm」，而原告所交付桌椅之椅面僅有440mm，本件
    主要又因原告未依約先送驗即逕行送來400 套課桌椅所致，
    顯見本件應與圖說是否有依CNS 規範標示尺度無涉，附此敘
    明。
  (五)系爭圖說已分別標示椅背與椅座之不同尺度，一般人目測即
    知，不可能有所誤解，經鈞院100 年6月9日審理時當庭再以
    展比對，更已明確釐清椅背與椅座並非同樣之尺寸，從而如
    原告般之專業座椅製造商絕不可能有所誤認，此應堪認定。
    原告再呈所謂金屬工業研究發展中心試驗報告，惟觀諸報告
    圖示，椅背與椅座係屬同樣尺寸，故與本件並無任何關聯性
    ，蓋渠所送課桌椅並非與本件相同。
  (六)綜上，原告除未依約送請被告審核功能及規範後再開始施作
    外，更於被告已明確表示所送課桌椅並不符契約圖說規範後
    ，仍執意製作400 套課桌椅，則原告此等未依約形式所導致
    之不利益，應歸咎於原告。因原告所送課桌椅並不符契約之
    圖說規範之要求，根本不符被告之需求，衡情應屬未依契約
    本旨提出給付，被告業於99年6月2日去函原告，明確表示解
    除系爭契約，則契約既已解除，被告並無義務再繳納任何費
    用。
  (七)並聲明：1.原告之訴駁回；2.訴訟費用由原告負擔；3.如受
    不利益判決，願供擔保，請准免為假執行。
三、兩造不爭執事項：
  (一)原告透過政府採購公開招標程序，於99年3 月25日與被告簽
    訂「國立南科國際實驗高級中學99年高中部課桌椅財務採購
    契約」，由原告交付所製作之400套課桌椅，並約定價金
    555,200元，惟被告迄今尚未清償。
  (二)椅背寬度440mm。
  (三)原告交付之實體椅背及椅面寬度均為440mm。
  (四)原告曾經送樣經被告以課椅之椅面規格不符契約圖說所示之
    480mm而拒絕收受。
四、兩造爭執事項：
  (一)系爭契約圖說所示課桌椅之椅面寬度是否為480mm？是否包
    括兩側螺栓點的距離？
  (二)系爭契約圖說椅腳上架是否需要採用方型管？
  (三)原告是否依債之本旨為給付？
五、本院得心證之理由：
    本件原告主張於99年3月25日與被告簽訂「國立南科國際實
    驗高級中學99年高中部課桌椅財務採購契約」，由原告交付
    所製作之400套課桌椅，並約定價金555,200元，惟被告迄今
    尚未清償。被告則以原告所交付課椅之椅面規格不符契約圖
    說所示之480mm，又椅腳上架原告採用ㄇ型管，未採用方型
    管而拒絕收受，則本件兩造所爭執之處，即為：1.系爭契約
    圖說所示課桌椅之椅面寬度是否為480mm？是否包括兩側螺
    栓點的距離？2.系爭契約圖說椅腳上架是否需要採用方型管
    ？茲查：
（一）系爭契約圖說所示課桌椅之椅面寬度是否為480mm？是否
      包括兩側螺栓點的距離？
    1.按所謂物之瑕疵，係指存在於物之缺點而言，凡依通常交
      易觀念，或依當事人之意思，認為物應具備之價值、效用
      或品質而不具備者即為物有瑕疵（最高法院91年度台上字
      第660號判決意旨參照）。
    2.查依兩造所不爭之系爭契約所附圖說，本院依契約圖說所
      示顯可見椅面寬度大於椅背，與兩側螺栓點的距離無涉，
      經以尺量，圖說規格椅背寬度為440mm，椅面寬度為480mm
      ，一般公差在+-10mm內均可被接受，惟查，原告交付之椅
      子椅面寬度僅440mm，仍未達480mm之圖說規範要求，相差
      達40mm，亦已超出圖說規範所約定之10mm公差範圍，此有
      原告提出之規格圖說附本院卷第60頁卷可稽，原告主張所
      謂480mm應量至兩側螺栓點的距離，與椅面無涉云云，顯
      對圖說規格有意曲解，並非有據。
    3.本院送請經濟部標準檢驗局台南分局鑑定，該局函示說明
      三「惟就圖說所示，以左右椅腳尺度460mm為比例基準量
      測，該椅面寬度應大於460mm」，此有經濟部標準檢驗局
      台南分局100年4月28日經標南一字第10000029940號函附
      卷可憑。（本院卷第209頁）。經查，原告交付之椅面寬
      度僅為44Omm，已如上述，而原告所交付桌椅之椅面僅有
      440mm，是本件原告顯未依債之本旨交付合於契約規格之
      400套課桌椅，足見原告交付之椅與兩造契約約定之規格
      不符，顯不符合兩造契約約定之本旨而有債務不履行之情
      事甚明。故被告抗辯系爭桌椅品質不符，而有瑕疵一節，
      應屬可採。
（二）系爭契約圖說椅腳上架是否需要採用方型管？
    1.被告抗辯：圖說規範具體記載椅腳應「採用6030l.1m
      m之鋼管焊接而成，可依使用者高度適時調整390～490mm
      」，惟原告竟係採用ㄇ型管，兩者明顯不符云云，惟查，
      原告交付依契約所附圖說規範僅記載椅腳應「採用6030
      l.1mm之鋼管焊接而成，並未規定上架應採方型管，被
      告抗辯所謂鋼管即指方型管，然就字義言所謂鋼管未必即
      指方型鋼管，原告椅腳外部採方型鋼管，其椅腳上架則採
      ㄇ型鋼管尚難認有違契約圖說規定。
（三）原告是否依債之本旨為給付？
    1.按債務人負有依債務本旨為給付之義務，違背債務之本旨
      為給付，即屬不完全給付；又在種類買賣，依民法第200
      條第1項之規定，非謂出賣人只要給付屬於該種類之任何
      物品，即符合該第348條第1項前段之給付義務，易言之，
      種類買賣中，出賣人就該第348條第1項前段所負之給付義
      務乃為：交付一符合該第200條所稱之種類與品質之物。
      出賣人若違反此義務，則構成物之瑕疵擔保責任，同時亦
      構成債務不履行之要件，是以，種類之債在特定時，即存
      有瑕疵者，出賣人除應負物之瑕疵擔保責任外，並應負不
      完全給付之債務不履行責任（最高法院77年度第7次民事
      庭會議決議、87年度台上字第125號判決意旨參照）。
    2.查兩造間之系爭課桌椅買賣，係設有特殊規格之標案，並
      非經被告事先檢查品質並予特定標的物後之現物買賣，是
      買賣標的物即須具備圖說所述之一定之品質及規格，準此
      ，兩造間所成立之系爭課桌椅買賣契約，係以具備一定品
      質，而為課桌椅之種類買賣。又兩造間既訂有系爭課桌椅
      買賣契約，原告依債務本旨所負之給付義務，即為提供一
      符合系爭契約預定品質之課桌椅，然原告提供椅面寬度未
      達標準之系爭課桌椅予被告，揆諸前揭說明，本件系爭課
      桌椅之種類買賣在特定時，即原告於交付系爭課桌椅時，
      業已違反民法第200條所稱之種類與品質之物，而存有瑕
      疵，則原告除應負物之瑕疵擔保責任外，並應負不完全給
      付之債務不履行責任。
    3.原告未依兩造間契約約定交付合乎債之本旨之課桌椅，依
      兩造間合約第16條第一項「廠商履約有下列情形之一者，
      機關得以書面通知廠商終止契約或解除契約之部分或全部
      ，且不補償廠商因此所生之損失」，同項第11款「廠商未
      依契約規定履約，自接獲機關書面通知之次日起10日或書
      面通知所載較長期限內，仍未改正者」，被告自得解除兩
      造間之合約，而被告已於99年6月2日以南實總字第099000
      2879號函對原告為解除兩造間合約之表示，被告並已於99
      年6月3日收受上揭信函，此有被告所提出之郵件收件回執
      附卷可稽（本院卷第273頁）則被告以兩造間於99 年6月3
      日即發生解除契約之效力，即屬有據。
六、綜上所述，被告以原告未依債之本旨提出給付，依法解除契
    約，拒絕給付價金，為有理由，原告既有債務不履行之情事
    ，其主張已依債之本旨提出給付，依契約之法律關係訴請被
    告給付貨款，為無理由，無從准許，應予駁回。原告之訴既
    經駁回，其假執行之聲請即失所附麗，應併予駁回。
七、末按訴訟費用，由敗訴之當事人負擔；又法院為終局判決時
    ，應依職權為訴訟費用之裁判，分據民事訴訟法第78條及第
    87條第1 項定有明文。查本件應徵之第一審訴訟費用為裁判
    費6,060元，此有卷附之裁判費審核單及收據可稽（見本院
    卷第3頁、第65頁），原告既受敗訴判決，自應負擔上開訴
    訟費用，故依上開規定確定原告應負擔之訴訟費用如主文第
    2 項所示。
八、據上論結，本件原告之訴為無理由，依民事訴訟法第78條、
    第87條第1 項，判決如主文。
中    華    民    國   100    年    8     月    5     日
                  民事第一庭    法      官  侯明正
以上正本證明與原本無異。
如對本判決上訴，須於判決送達後20日內向本院提出上訴狀。如
委任律師提起上訴者，應一併繳納上訴審裁判費。
中    華    民    國   100    年    8     月    5     日
                                書  記  官  程欣怡